臺灣高雄地方法院刑事判決
111年度審原訴字第17號
公  訴  人  臺灣高雄地方檢察署檢察官
被      告  高玉憲




指定辯護人  本院公設辯護人黃文德男  
上列被告因加工自殺案件，經檢察官提起公訴（111年度偵字第3
298號），因被告於準備程序進行中，就被訴事實為有罪之陳述
，經受命法官告知簡式審判程序之旨，並聽取被告與公訴人之
意見後，由本院合議庭裁定由受命法官獨任依簡式審判程序審理
，判決如下：
    主  文
乙○○犯謀為同死而受託殺本人未遂罪，處有期徒刑陸月。免刑。
扣案之水果刀壹支沒收。
    事  實
一、乙○○係丁○○之父，2人間具有家庭暴力防治法第3條第3 款之
    家庭成員關係。緣乙○○經濟狀況原已不佳，又因車禍犯過失
    致死罪經法院判處有期徒刑7月確定，且民事部分可能須支
    付高額賠償金，益發絕望，而萌生輕生念頭。嗣丁○○得悉後
    亦不欲獨活，2人乃謀為同死。乙○○遂基於幫助他人使之自
    殺之犯意，於民國110年10月20日晚間6時許，在其等位於高
    雄巿三民區南台路195巷13號14樓之19住處內，提供老鼠藥
    與丁○○，2人一起服用老鼠藥自殺。然其等於翌日(21日)均
    甦醒而自殺未果，惟乙○○死意甚堅，清醒後旋欲再以手果刀
    割頸自殺，丁○○見狀亦堅決表示欲與之同死，並央求乙○○以
    相同手法了結其生命，乙○○幾經猶豫掙扎，終不忍獨留丁○○
    在世孤苦無依，乃謀為同死，而轉而受他人囑託而殺之之犯
    意，於同年10月21日晚間7時許，先持水果刀割破丁○○之右
    頸，再以水果刀割破自己之右頸及左前頸，欲使渠二人失血
    過多而死亡。迨至同年月25日，乙○○復再度清醒而自殺未果
    ，見一旁之丁○○仍有生機，乃撥打119電話請救護車將丁○○
    送往高雄醫學大學附設中和紀念醫院(以下簡稱高醫)急救，
    始倖免於難。嗣經高醫社工人員通報警方處理，並經警徵得
    乙○○同意搜索上址住處，扣得上開水果刀1把，而查悉上情
    。
二、案經高雄巿政府警察局三民第一分局報告臺灣高雄地方檢察
    署檢察官偵查起訴。
    理  由
一、程序方面：
    本件被告乙○○所犯係死刑、無期徒刑、最輕本刑為3年以
    上有期徒刑以外之罪，其於準備程序進行中就被訴事實為有
    罪之陳述，經受命法官告知簡式審判程序之旨，並聽取當事
    人之意見後，本院合議庭認無不得或不宜改依簡式審判程序
    進行之情形，爰依刑事訴訟法第273條之1第1項規定，裁定
    由受命法官獨任進行簡式審判程序。又本件所引屬於審判外
    陳述之傳聞證據，依同法第273條之2規定，不受第159條第1
     項關於傳聞法則規定之限制，依法有證據能力，合先敘明
    。
二、認定犯罪事實所憑之證據及其理由：
    上開犯罪事實，業據被告坦承不諱，核與證人即被害人丁○○
    證述相符，並有被告及被害人之高醫急診一般病歷(含傷口
    照片、精神科會診回覆單)、成人保護案件通報表、兒童少
    年保護及高風險家庭通報表、三民第一分局長明街派出所搜
    索扣押筆錄、扣押物品目錄表及現場照片在卷可稽，足認被
    告前揭任意性自白，與事實相符，堪予採信。從而，本案事
    證明確，被告上開犯行，洵堪認定，應依法論科。
三、論罪科刑：
  ㈠法律說明：
　　按家庭暴力者，謂家庭成員間實施身體、精神或經濟上之騷
    擾、控制、脅迫或其他不法侵害之行為；又家庭暴力罪者，
    謂家庭成員間故意實施家庭暴力行為而成立其他法律所規定
    之犯罪，家庭暴力防治法第2條第1款、第2款分別定有明文
    。查被告與告訴人為父子，有被告及被害人之個人戶籍資料
    (完整姓名)查詢結果在卷可稽(見警卷第33、35頁)，2人係
    家庭暴力防治法第3條第3款所定之家庭成員，被告本案所為
    雖符合家庭暴力防治法第2條第2款所稱家庭暴力罪，惟因家
    庭暴力防治法就此並無罰則規定，故應依刑法規定予以論罪
    科刑。
  ㈡罪名：
　  核被告所為，係犯刑法第275條第4項、第3項、第1項之謀為
    同死而受託殺本人未遂罪。
　㈢刑之減輕部分：
　  本件被告已著手於受囑託而殺人犯行之實行而不遂，為未遂
    犯，爰依刑法第25條第2項規定減輕其刑。
  ㈣刑罰裁量：
    爰審酌被告為被害人之父，僅因經濟狀況不佳，及另涉車禍
    案件遭法院判刑確定且恐需負擔高額賠償，即與被害人決意
    共同尋死，並依被害人之託而殺之，不僅危害被害人身心健
    康甚鉅，亦對社會大眾有不良示範，惟念其犯後坦承犯行，
    態度尚可，且本件被告、被害人2人經送醫急救均幸免罹難
    ，並考量被害人因罹患罕見疾病，長期由被告獨自一人照顧
    ，是被害人於知悉被告欲自殺後，即因不願獨活而告知被告
    願與被告同死，被告並因而得其託而以上開方式殺之，此據
    被告、被害人供陳明確(見偵字卷第27至29頁、本院卷第41
    頁)，是被告所為固非法所許，惟依其行為之具體情狀及行
    為背景，實具有特殊之原因與環境，其情堪憫，無再課以刑
    責必要，起訴意旨亦同求處免除其刑，故本件依刑法第275
    條第4項規定免除其刑。
四、沒收部分：
    扣案之水果刀1支，為被告所有為本件犯行所用之物，應依
　  刑法第38條第2項規定，宣告沒收。
據上論斷，應依刑事訴訟法第273條之1第1項、第284條之1 、第
299條第1項後段，判決如主文。
本案經檢察官丙○○提起公訴，檢察官甲○○到庭執行職務。
中    華    民    國   111    年    6    月    24    日
                  刑事第五庭  法  官    陳銘珠
以上正本證明與原本無異。
如不服本判決應於收受送達後20日內向本院提出上訴書狀，並應
敘述具體理由；如未敘述上訴理由者，應於上訴期間屆滿後20日
內向本院補提理由書（均須按他造當事人之人數附繕本）「切勿
逕送上級法院」。
因疫情而遲誤不變期間，得向法院聲請回復原狀。
中    華    民    國   111    年    6    月    24    日
                              書記官    沈佳螢
附錄本案論罪科刑法條：
《中華民國刑法第275條》
受他人囑託或得其承諾而殺之者，處一年以上七年以下有期徒刑
。
教唆或幫助他人使之自殺者，處五年以下有期徒刑。
前二項之未遂犯罰之。
謀為同死而犯前三項之罪者，得免除其刑。